【裁判字號】    98,審訴,3962
【裁判日期】    981030
【裁判案由】    毒品危害防制條例
【裁判全文】
臺灣高雄地方法院刑事判決            98年度審訴字第3962號
公  訴  人  臺灣高雄地方法院檢察署檢察官
被      告  甲○○
上列被告因毒品危害防制條例案件，經檢察官提起公訴（98年度
毒偵字第5398號），本院依簡式審判程序判決如下：
    主  文
甲○○施用第一級毒品，累犯，處有期徒刑柒月。又持有第一級
毒品，累犯，處拘役參拾日，如易科罰金，以新台幣壹仟元折算
壹日，扣案第一級毒品海洛因壹包（含包裝袋，驗後淨重零點零
參捌公克），沒收銷燬之。
    事  實
一、甲○○前因施用毒品案件，經本院以民國96年度毒聲字第51
    7 號裁定送觀察、勒戒後，認無繼續施用毒品傾向，於96年
    5 月22日執行完畢釋放。又於前開觀察勒戒執行完畢釋放後
    之5 年內，因施用毒品案件，經本院以96年度簡字第7490號
    、97年度審訴1541號等判決，各判處有期徒刑3 月、6 月確
    定，並經裁定應執行有期徒刑8 月確定，於98年3 月25日縮
    短刑期執行完畢出監。詎仍未戒絕，復基於施用第一級毒品
    海洛因之犯意，於98年8 月27日上午7 時許，在高雄市○○
    區○○街12巷5 號之住處內，以針筒注射之方式，施用第一
    級毒品海洛因1 次。另基於持有第一級毒品海洛因之犯意，
    於97年8 月27日中午12時15許，在高雄市○鎮區○○路與公
    正路口，向姓名年籍均不詳，綽號「阿和」之成年男子，購
    買海洛因1 包（驗後淨重0.038 公克），而非法持有之。嗣
    甲○○未及施用上開海洛因，即於98年8 月27日上午12時30
    分許，在高雄市○鎮區○○路與永豐路口旁，為警查獲，並
    扣得上開海洛因。另甲○○於警方未發覺其施用第一級毒品
    海洛因之前，主動坦承施用毒品犯行，而願接受裁判，且經
    採尿送驗，結果呈嗎啡陽性反應。
二、案經高雄市政府警察局前鎮分局報告臺灣高雄地方法院檢察
    署檢察官偵查起訴。
    理  由
一、本件被告甲○○所犯均係死刑、無期徒刑、最輕本刑為3 年
    以上有期徒刑以外之罪，其於準備程序中，就被訴事實均為
    有罪之陳述，經本院告知簡式審判程序之旨，並聽取檢察官
    及被告之意見後，合議庭裁定由受命法官獨任進行簡式審判
    程序，合先敘明。
二、上開犯罪事實，均據被告於警詢及本院審理時坦白承認。而
    被告尿液經送高雄市立凱旋醫院鑑驗後，結果呈嗎啡陽性反
    應（係以GC／MS方式檢驗），有該醫院98年9 月10日濫用藥
    物尿液檢驗報告可參。爰審酌(一)氣相層析質譜儀（GC／MS）
    乃目前就藥物篩檢結果必須進一步確認時最常採用之確認方
    法，因此在良好的操作條件之下，以氣相層析質譜儀作藥物
    及其代謝物之定性及定量分析，幾乎不會有偽陽性反應產生
    ，業經行政院國軍退除役官輔導委員會台北榮民總醫院於83
    年4 月7 日以（83）北總內字第03059 號函示明確。(二)又海
    洛因係嗎啡經化學合成之半人工合成品，毒性倍於嗎啡，其
    經吸食或施打入人體，經新陳代謝作用又分解成嗎啡，故海
    洛因在進入人體後，均以嗎啡型態排於尿液中，故於吸食或
    施打海洛因者尿液中，可檢出嗎啡陽性反應，業經憲兵司令
    部80年5 月7 日以（80）鑑驗字第1746號函示明確。從而，
    被告尿液經以氣相層析質譜儀鑑驗後，結果呈嗎啡陽性反應
    ，已如前述，是依前開函示意旨，被告自白核與事實相符，
    其施用第一級毒品海洛因1 次及持有海洛因之犯行，均堪認
    定。
三、論罪科刑部分：
  (一)按犯毒品危害防制條例第10條之罪，經觀察、勒戒後，認無
    繼續施用毒品之傾向，應即釋放，並為不起訴處分；認有繼
    續施用毒品之傾向者，應由檢察官聲請法院裁定令入戒治處
    所施以強制戒治，至無繼續戒治之必要，強制戒治期滿，應
    即釋放，由檢察官為不起訴處分。經觀察勒戒、強制戒治執
    行完畢釋放後，5 年內再犯第10條之罪，依93年1 月9 日修
    正施行之毒品危害防制條例第23條第2 項規定意旨，應由檢
    察官偵查起訴。又依修正後之規定，僅限於「初犯」及「5
    年後再犯」二種情形，始應先經觀察、勒戒或強制戒治程序
    。倘被告於5 年內已再犯，經依法追訴處罰，縱其第3 次（
    或第3 次以上）再度施用毒品之時間，在初犯經觀察、勒戒
    或強制戒治執行完畢釋放5 年以後，已不合於「5 年後再犯
    」之規定，且因已於「5 年內再犯」，顯見其再犯率甚高，
    原實施觀察、勒戒或強制戒治，已無法收其實效，即應依該
    條例第10條處罰（最高法院97年度第5 次刑事庭會議決議參
    照）。
  (二)查被告前因施用毒品案件，經本院以96年度毒聲字第517 號
    裁定送觀察、勒戒後，認無繼續施用毒品傾向，於96年5 月
    22日執行完畢釋放等情，有臺灣高雄地方法院檢察署刑案資
    料查註紀錄表、臺灣高等法院被告前案紀錄表及臺灣高雄地
    方法院被告院內索引卡紀錄表可證。因被告於觀察勒戒執行
    完畢釋放後，5 年內再犯毒品危害防制條例第10條之罪，是
    依前開說明，應依法論科。
  (三)另海洛因為毒品危害防制條例所稱之第一級毒品，此觀諸該
    條例第2 條第2 項第1 款甚明，被告持有、施用上開毒品，
    核其所為，係違反毒品危害防制條例第10條第1 項之施用第
    一級毒品罪、第11條第1 項持有第一級毒品罪（此部分之事
    實已載明於犯罪事實，且檢察官亦當庭表示係在起訴範圍內
    ，應已發生起訴之效力，本院自應併予審究）。被告施用第
    一級毒品前持有第一級毒品（係指98年8 月27日上午7 時施
    用海洛因時之持有行為）之行為，本應論以持有之罪，惟該
    次持有毒品之低度行為為其後施用毒品之高度行為所吸收，
    不另論罪。被告有如事實欄所示之前案紀錄之事實，有上開
    前案紀錄表可參，其受有期徒刑執行完畢後，5 年內故意再
    犯本件有期徒刑以上之2 罪，均為累犯，應各依刑法第47條
    第1 項之規定，加重其刑。被告於警方未發覺其施用第一級
    毒品海洛因之前，主動坦承施用犯行，而願接受裁判之事實
    ，有警詢筆錄可參，堪認符合自首之要件，依刑法第62條前
    段，減輕其刑，並就施用第一級毒品部分，先加而後減。爰
    審酌被告經觀察勒戒及刑之執行後，均未戒絕毒品，另再施
    用毒品，顯見其自制力不足，無法擺脫毒品，故應藉由刑罰
    之執行，以收教化之功能，並參以被告犯後坦承施用毒品犯
    行，所犯係自傷行為，尚未害及他人，及被告施用第一級毒
    品1 次、持有第一級毒品之重量等一切情狀，分別量處如主
    文所示之刑，並參酌前開情狀，就持有第一級毒品部分，諭
    知如主文所示之易科罰金折算標準以資懲儆。至扣案海洛因
    1 包，經送驗後，確含有海洛因成分，有高雄市立凱旋醫院
    98年10月20日濫用藥物成品檢驗鑑定書可參，因係屬毒品，
    且包裝袋亦與毒品難以析離，爰均依毒品危害條例第18條第
    1 項前段之規定，宣告沒收銷燬之。另送驗耗損部分，因已
    滅失，爰不宣告沒收銷燬之，附此敘明。
據上論斷，應依刑事訴訟法第273 條之1 第1 項、第299 條第1
項前段，毒品危害防制條例第10條第1 項、第11條第1 項、第18
條第1 項前段，刑法第11條、第47條第1 項、第62條前段、第41
條第1 項前段，判決如主文。
本案經檢察官陳妍萩到庭執行職務。
中    華    民    國    98    年    10    月    30    日
                  刑事第十庭    法  官  方百正
如不服本判決應於收受判決後10日內向本院提出上訴書狀。
以上正本證明與原本無異。
中    華    民    國    98    年    10    月    30    日
                                書記官  黃園芳
附錄本判決論罪科刑所依據之法條
毒品危害防制條例第10條
施用第一級毒品者，處 6 月以上 5 年以下有期徒刑。
施用第二級毒品者，處 3 年以下有期徒刑。
毒品危害防制條例第11條第1項
持有第一級毒品者，處 3 年以下有期徒刑、拘役或新臺幣 5 萬
元以下罰金。


司法院資訊處製作；財團法人民間司法改革基金會備份。
